【裁判字號】    90,交抗,38
【裁判日期】    900731
【裁判案由】    聲明異議
【裁判全文】
臺灣高等法院臺南分院刑事裁定             九十年度交抗字第三八號         Ｃ
      抗  告  人
      即受處分人  甲  ○  ○
右列抗告人因違反道路交通管理處罰條例案件，不服臺灣臺南地方法院九十年交聲字
第一一一號中華民國九十年六月十四日所為第一審裁定，提起抗告，本院裁定如左：
      主      文
抗告駁回
      理      由
一、抗告意旨略以：（一）本案係屬違反道路交通管理處罰條例第十七條規定之處罰
    ，其條文不同於同條例其他條款，例如第十二條至第十六條規定「汽車有左列情
    形之一者，處汽車所有人：：：罰鍰」；第十七條則分段規範汽車所有人違反檢
    驗義務之處罰，並以標點符號「；」連接上下文，故解釋該條文規定時，應綜觀
    全部條文對照以觀，如認為應處罰鍰並吊扣牌照者，僅得就「逾期一個月以上者
    」為之，因其條文用「並」字連接，故「逾期一個月以內者」，僅得處以罰鍰而
    不及其他，然就「逾期六個月以上者」，則僅得處罰「註銷牌照」，不能再處以
    罰鍰，蓋其條文後段規定，並無「並」字連接上文，原裁定未見及此，應屬違法
    。（二）本案臺北市監理處就違規通知單之送達，依「掛號郵寄而不能達到者」
    即採用公示送達，其認事用法顯然違法，蓋「掛號郵寄而不能達到者」，指郵局
    無從將掛號文件送達到應送達之地址，而非應收受者他遷或住居所不明，況抗告
    人住所遷移時，曾至該監理處辦理遷址異動，惟該處以違反道路交通管理事件統
    一裁罰標準及處理細則第四十四條第二項規定，因有其他違規未處結，而不准辦
    理異動，豈能歸責抗告人？且抗告人遷居臺南，戶政機關電腦連線一查即明；再
    者，抗告人自民國八十九年初迄今，一直與臺北市交通事件裁決所因違規停車聲
    明異議，公文往返十餘件，為該裁決所明知，公路監理電腦化作業，又豈能卸責
    為不知？原通知既未合法送達，依該通知所為之裁決，即非合法，原裁定顯有偏
    袒行政機關，並不注意人民應受合法送達處罰文書之利益，抗告人難於甘服。（
    三）本案非屬抗告人強詞奪理，蓋依道路交通管理處罰條例第十六條第一項第一
    款及第二十五條第一款分別就汽車及駕駛人違反各項異動申報義務設有處罰規定
    ，人民違反該規定者，得予依法處以罰鍰，但不得以此認定其所受之處罰，應歸
    咎於自己未盡公法上申報異動之責任，而違反行政程序法第八條、第九條之「誠
    信原則」及「有利不利一律注意原則」；抗告人僅係依法爭取權益，才發現原舉
    發及裁決機關處處便宜行事，置法令於具文，前述各相關法規俱非抗告人所訂定
    ，抗告人不明，何以原裁定之法院亦如此偏袒原舉發及裁決機關？就抗告人權益
    則置若罔聞。原裁定法院何不向原裁決或原舉發機關查證，其電腦檔案有無抗告
    人之駕駛人及聲明異議資料？憑抗告人身分證號碼，即得輕易查知抗告人戶籍地
    址與歷次聲明異議所載地址相符，便不至於認定抗告人住居所不明，而無需採用
    公示送達，原裁定理由三之見解，混淆公法上權力、義務對等關係，抗告人不能
    接受。況，抗告人不能依法辦理住址異動申報已如前述，係受違反道路交通管理
    事件統一裁罰標準及處理細則第四十四條第二項規定之限制，即便抗告人應自身
    承受不利益，亦僅指該機關對抗告人其他文書通知之寄送，不包括行政上處罰通
    知之送達，原裁定法院之認知於法有違，抗告人不服，爰提起抗告，請求撤銷原
    裁定及原裁決，並另為適法之裁定云云。
二、按汽車不依限期參加定期檢驗或臨時檢驗者，處汽車所有人新臺幣九百元以上一
    千八百元以下罰鍰；逾期一個月以上者並吊扣其牌照，至檢驗合格後發還，逾期
    六個月以上者，註銷其牌照。經檢驗不合格之汽車，於一個月內仍未修復並申請
    覆驗，或覆驗仍不合格者，吊扣其牌照，道路交通管理處罰條例第十七條定有明
    文。該規定並非規定應依階段規定順序處罰始為合法，只需違規人有上開法條之
    違規情形，即可依法條該當情形裁處，否則，若謂汽車所有人多年不依法參加檢
    驗，仍須按法條先後次序進行裁罰，當非立法本意。經查，抗告人即受處分人甲
    ○○就其所有ＡＵ─七六九七號自小客車已逾六個月未依法參加定期檢驗或臨時
    檢驗，已自承在卷，有聲明異議狀附卷可稽。又依道路交通安全規則第二十三條
    規定，地址有變更時，應向公路監理機關辦理登記，此乃公法上課予汽車所有人
    之責任，以便利車籍之管理及異動處理上之迅速，確實，為行政上所必須，並為
    守法者所應遵守，否則應自身承受其不利益，抗告人明知戶籍地址有變更，故不
    為辦理異動登記，則監理機關向原登記戶籍地址為掛號郵寄送達，並無不當。
三、原審以抗告人違規屬實，認原處分機關，依前開規定，就其違規行為，處以罰鍰
    新臺幣一千八百元並註銷牌照，於法並無不合，而將抗告人之異議駁回，認事用
    法並無違誤。抗告人抗告仍執陳辭指摘原裁定認事用法殊有違誤，且未注意抗告
    人利益云云，為無理由，應予駁回。
四、據上論斷，應依道路交通案件處理辦法第二十六條、刑事訴訟法第四百十二條，
    裁定如主文。
中    華    民    國      九十      年      七      月     三十一       日
                                  臺灣高等法院臺南分院刑事第二庭
                                      審判長法官  陳    清    溪
                                            法官  蘇    重    信
                法官  林    永    茂
右正本證明與原本無異。
不得再抗告。
                                      法院書記官  嚴    巧    花
中    華    民    國      九十      年      八      月      一          日


司法院資訊處製作；財團法人民間司法改革基金會備份。
